【裁判字號】    89,上易,407
【裁判日期】    900116
【裁判案由】    損害賠償
【裁判全文】
台灣高等法院民事判決                            八十九年度上易字第四○七號
    上  訴  人  甲○○
    上  訴  人  乙○○
右當事人間請求損害賠償事件，兩造對於中華民國八十九年六月十六日臺灣臺北地方
法院八十九年度訴字第六二三號第一審判決，各自提起上訴，本院判決如左：
    主    文
兩造上訴均駁回。
第二審訴訟費用由上訴人各自負擔。
    事    實
甲、上訴人甲○○方面：（下稱甲○○）
一、聲明：
  (一)原判決不利於上訴人部分廢棄。
  (二)被上訴人應再給付上訴人新台幣四十九萬六千五百五十七元整。
  (三)乙○○上訴駁回。
二、陳述：除與原審判決記載相同者，茲引用之外，補陳略稱：
  (一)甲○○係因八十八年八月一日疼痛加劇，祇得在家休養並且到處求醫就診，然因
    症狀未見好轉，在此休養期間已將所有積蓄花費殆盡，祇好重操舊業，至舞廳上
    班，然因受傷害已無法如從前一般喝酒、熬夜，收入不如從前，支出亦未減少，
    祇好借貸渡日。
  (二)甲○○與乙○○交往後始發現乙○○並非單純之計程車司機，實係以經營地下錢
    莊為業，乙○○因甲○○有意與其疏遠，恐甲○○揭發其不法情事，而恐嚇甲○
    ○，案發當日係乙○○設計與甲○○在案發地見面，並毒打甲○○、刺破甲○○
    車胎。
  (三)甲○○係為了負擔家計才忍痛繼續上班，復因無法承受疼痛才休息，無乙○○所
    言其早就不太願意上班等情事。
  (四)據乙○○本人之各銀行存摺所示，足見乙○○並無財力微弱之情況。
三、證據：華南商業銀行存摺影本四份、各醫療院所之醫療費用收據、估價單、工作
    收入清單暨明細表（原審證物袋，原審卷第七十三頁）、輪胎估價單乙紙（原審
    卷第五十六頁）、華南商業銀行存摺四份（本院卷第十六至四十頁）。
乙、上訴人乙○○方面：（下稱乙○○）
一、聲明：
  (一)原判決不利於乙○○部分廢棄，
  (二)駁回甲○○該部分在第一審之訴及假執行之聲請。
  (三)甲○○上訴駁回。
二、陳述：除與原審判決記載相同者，茲引用之外，補陳略稱：
  (一)甲○○僅受輕微之皮肉傷，應不需花費二萬四千四百四十三元之醫療費用，又現
    已實行全民健保，看病醫療僅需繳交百元左右之掛號費，甲○○所提出之醫療收
    據日期是否為案發近一週之診斷單據，亦有待商榷。
  (二)甲○○主張其受傷害後到處求醫因未顯著改善，致無法有原先體能繼續工作，前
    後有長達五個半月不能工作，然據被上訴人附帶民事起訴狀所陳，八十八年五月
    、六及七月份均有收入，其陳述與請求證據前後不一。
  (三)原審對於甲○○所受之名譽損失如何痛苦情事，並未究明。又甲○○主張其夫於
    多年前因癌症過世，自己因經商失敗而負債等情亦與本案無關。
三、證據：提出士林地方法院民事起訴狀影本乙份、台灣板橋地方法院檢察署刑事傳
    票（原審卷第二十四頁）、台北縣警察局三峽分局刑案調查通知書（原審卷第二
    十五頁）。
    理    由
一、本件甲○○起訴主張：乙○○於八十八年五月二十四日晚上十一時五十分許，在
    台北市○○區○○街二號前，以水果刀刺破甲○○所有自小客車之四個輪胎，並
    以拳頭毆打甲○○，致甲○○受有前額血腫之傷害；甲○○因汽車輪胎被刺，計
    支出維修費一萬八千元；受傷後，除支出醫療費用二萬四千四百四十三元外，更
    致長達五個半月不能工作，以受傷前每月收入八萬四千七百十二元計，甲○○受
    有減少工作收入四十二萬三千五百六十元之損害；又甲○○之境況原即不佳，受
    此傷害後，更增傷痛，受有精神上之損害，甲○○自得請求十五萬元之非財產上
    之損害，合計乙○○此次侵權行為共造成甲○○六十一萬餘元之損害，甲○○自
    得依民法第一百八十四條、一百九十二條、第一百九十四條第一項之規定，請求
    乙○○給付等語。
二、乙○○則以：承認確刺破甲○○之四個輪胎，然在此之前，甲○○曾三度將其營
    業用小客車之輪胎刺破；又此次爭執，其並未毆打甲○○，係爭執中，甲○○出
    手要抓伊，伊始予擋回，且甲○○所僅受有輕微之皮肉傷，實無需支出二萬餘醫
    療費用，且伊所受傷害，無休息必要，是甲○○自己不願上班等語，資為抗辯（
    原審判命乙○○應給付甲○○新台幣一十萬三千四百四十三元及自民國八十九年
    三月二十三日起至清償日止之法定利息，駁回原告其餘之訴，兩造各就敗訴部分
    提起上訴）。
三、甲○○主張前揭事實，已據其提出醫療收據及估價單為證（放原審卷第七十三頁
    證物袋內）。且乙○○自認有刺破甲○○所有之汽車四個輪胎屬實，並於警局訊
    問時自承：「發生爭吵期間，他（按即甲○○）衝向我，我用手撥開‧‧‧」（
    見台灣台北地方法院檢察署八十八年度偵字第一三二六二號卷第七頁），於檢察
    官訊問時亦稱，兩人有拉扯（見同上卷第十四頁）；原審刑事庭訊問時，乙○○
    亦稱：「是拉扯，．．．拉扯時手有不小心碰到她」、「當時在氣頭上，有刺（
    她車輪），．．．是拉扯完後刺的」（見原審刑事卷第三三、三四頁），於本院
    刑事庭訊問時，亦為相同之陳述，有本院刑事卷影本可稽。再甲○○經台北市立
    和平醫院檢查結果，確受有右前額血腫約三乘以三公分之傷害，復有該院之診斷
    書，附卷可稽（見偵查卷第七頁台北市立和平醫院診斷書），乙○○並因本件傷
    害人之身體及損壞他人之汽車輪胎，經原審刑事庭判處應執行拘役六十日，亦有
    原審八十八年度易字第二二五二號刑事判決書可稽（原審卷第六、七頁），足認
    甲○○所受之傷害係乙○○所造成，至為明顯，乙○○抗辯未傷害甲○○，係其
    自己碰傷云云，自無足採。
四、按因故意或過失，不法侵害他人之權利者，負損害賠償責任；又不法侵害他人之
    身體或健康者，對於被害人因此喪失或減少勞動能力或增加生活上之需要時，應
    負損害賠償責任，民法第一百八十四條第一項前段及同法第一百九十三條第一項
    分別定有明文。甲○○因乙○○之故意、不法行為受有前述傷害及輪胎被刺之損
    害，乙○○自應負侵權行為之損害賠償責任；而甲○○因傷害所支出之醫療費用
    ，係增加生活上之需要，因受傷致不能工作，係喪失勞動能力，乙○○均應負損
    害賠償責任。茲甲○○請求之金額，應否准許，爰審酌於次：
    (一)傷害計支出二萬四千四百四十三元之醫療費用部分：已據其提出醫療院所之收
      據為證，乙○○且同意給付該項費用（見原審八十九年四月二十一日言詞辯論
      筆錄），是甲○○關於此部分之請求，即屬有據，應予准許。
    (二)關於輪胎損害費用為一萬八千元部分：其雖提出估價單二紙為證，為乙○○則
      抗辯費用過高，其願在每個二千元之範圍內賠償甲○○等語（見同上筆錄）。
      經查乙○○所刺壞者僅輪胎四個，不及於輪圈，但甲○○所提一萬八千元之估
      價單中，包括輪圈之更換，此觀八十八年五月二十五日之估價單自明；而甲○
      ○於再查證後亦自承輪胎部分之更換費用實為每個三千二百元，四個計一萬二
      千八百元（見原審八十九年六月二日言詞辯論筆錄）。因之甲○○關於輪圈部
      分之請求即非有據，不能准許。而輪胎部分之請求，甲○○自認「之前是用南
      港輪胎，這次是換優耐路，單價三千二百元」（見同上筆錄），而依甲○○所
      提第二張估價單，除可知南港輪胎之單價為一千九百元外，更可知甲○○並更
      換較大尺寸之輪胎（按即將觸地胎面面寬為十七點五公分之輪胎，更換為十八
      點五公分），因之，甲○○雖可依民法第一百九十六條之規定，請求乙○○賠
      償因物毀損所減少之價額，並以修復費用計算所減少之價額。然甲○○之上開
      修復顯非回復應有之原狀所必要，其逕以單價三千二百元請求，尚非有據；對
      照甲○○原有輪胎之單價為一千九百元及乙○○同意以每個二千元賠償之事實
      ，應認每個二千元之修復費用為合理，從而甲○○關於此部分之請求在八千元
      之範圍內，應屬正當，逾此部分之請求難謂有據，不能准許，應予駁回。
    (三)關於工作能力損失請求四十二萬三千五百六十元部分：經查統帥舞廳固出具甲
      ○○於八十八年八月一日至八十九年二月十五日間，因身體不適休息之文件。
      然甲○○是否因本件傷害，致其不能上班，並無醫生之證明，且其受傷時間係
      在八十八年五月二十四日，已如前述，則何以甲○○在受傷翌日至同年八月一
      日間未休息，反而在受傷二月餘後，始開始休息？是否可信，已非無疑。次查
      ，甲○○所受傷害，在正常情形下，約需三天特別注意照料及一星期之休養，
      若無持續嚴重頭痛、頭暈、嘔吐、抽搐現象，應可在受傷一星期後接受輕便工
      作之事實，已據台北市立和平醫院於八十九年五月十八日以北市和醫病字第八
      九六○二九三一○○號函覆原審在卷（見原審卷第四六頁），其主張於八十八
      年八月一日至八十九年二月十五間因身體不適休息，難認與乙○○之傷害行為
      有何直接關聯。因之，甲○○因傷不能工作之時間應以一星期為合理。再查乙
      ○○自承，甲○○若能正常上班，一天約可有三、四千元之收入（見原審八十
      九年四月二十一日言詞辯論筆錄），對照甲○○主張之前述月平均收入為八萬
      餘元之事實，本院認甲○○每日工作收入以三千元為合理，一星期不能工作之
      損失為二萬一千元，故甲○○關於此部分之請求，在二萬一千元，方為適當，
      逾此部分之請求則非正當，不能准許，應予駁回。
    (四)甲○○請求非財產上損害十五萬元部分：本院審酌被害人因其夫於多年前癌症
      過世，甲○○亦因經商失敗而負債，在不得已之情況下，始在舞廳上班，境況
      原即不佳，受此傷害後，更增傷痛，受有精神上之損害；而乙○○就甲○○上
      述之家庭、工作、經濟等情況，並不爭執，乙○○係以開計程車為業，收入非
      豐，兩造原係舊識，因爭吵並致本件傷害以及甲○○所受傷害尚非嚴重等因素
      ，認甲○○關於非財產上之請求，在五萬元之範圍內為可採，逾此部分之請求
      ，則非有據，不能准許，應予駁回。
五、綜上所述，上訴人甲○○主張因輪胎被損及受傷害等語，堪予採信；乙○○之抗
    辯，核無可取。從而，上訴人甲○○本於侵權行為之法律關係，請求乙○○賠償
    損害之金額於十萬三千四百四十三元（24443+8000+21000+ 50000=103443），及
    自補充刑事附帶民事起訴狀繕本送達乙○○翌日即八十九年二月二十三日起，至
    清償日止，按年息百分之五計算之利息，應屬正當，逾此部分之請求，尚非有據
    ，不能准許。原審判命上訴人乙○○給付上訴人甲○○十萬三千四百四十三元及
    法定遲延利息，駁回甲○○其餘之請求及假執行之聲請，並就此勝訴部分，依其
    聲請命供擔保後為假執行之宣告，經核並無違誤。兩造各就其敗訴部分上訴，指
    摘原判決不當，求予廢棄改判，為無理由，應駁回其上訴。
六、本件事證已臻明確，兩造其餘攻擊防禦方法及所提證據，經審酌與判決結果不生
    影響，爰不一一論述，併此敘明。
據上論結，本件兩造之上訴，均為無理由，依民事訴訟法第四百四十九條第一項、第
七十八條，判決如主文。
中      華      民      國    九十      年      一      月      十六    日
                                        民事第十一庭
                                審判長法  官  吳  景  源
                                      法  官  滕  允  潔
                                      法  官  連  正  義
右正本係照原本作成。
不得上訴。
中      華      民      國    九十      年      一      月      十八    日
                                      書記官  張  永  中


司法院資訊處製作；財團法人民間司法改革基金會備份。
